臺灣臺北地方法院民事簡易判決
111年度北簡字第11196號
原      告  賴昱樵  
訴訟代理人  翁于雯  
被      告  陳顯榮  
上列當事人間請求返還投資款事件，本院於中華民國111年8月23
日言詞辯論終結，判決如下：
    主      文
被告應給付原告新臺幣肆拾萬元，及其中新臺幣參拾參萬參仟伍
佰元，自民國一百一十一年八月二十四日起至清償日止，及其中
新臺幣陸萬陸仟伍佰元，自民國一百一十一年九月六日起至清償
日止，均按週年利率百分之五計算之利息。
原告其餘之訴駁回。
訴訟費用新臺幣肆仟參佰元由被告負擔。
本判決第一項得假執行。但被告以新臺幣肆拾萬元為原告預供擔
保，得免為假執行。
    事實及理由
一、按當事人得以合意定第一審管轄法院。但以關於由一定法律
    關係而生之訴訟為限。前項合意，應以文書證之，民事訴訟
    法第24條定有明文。查依兩造所簽訂之退夥協議書第8條約
    定，兩造係合意以本院為本協議書涉訟時之第一審管轄法院
    ，是以原告向本院提起本件訴訟，本院自有管轄權。次按訴
    狀送達後，原告不得將原訴變更或追加他訴。但請求之基礎
    事實同一、擴張或減縮應受判決事項之聲明者不在此限，民
    事訴訟法第255條第1項但書第2、3款定有明文。次查原告原
    起訴聲明為：被告應給付原告新臺幣（下同）134,000元，
    並自支付命令送達翌日起至清償日止，按週年利率5%計算之
    利息（見本院111年度司促字第6535號卷第5頁，下稱支令卷
    ），嗣於訴訟中變更聲明為：㈠被告應給付原告400,000元，
    及自111年8月24日起至清償日止，按週年利率5%計算之利息
    ，亦有民事擴張訴之聲明暨準備(一)狀、言詞辯論筆錄可查
    （見本院卷第43、55、56頁），核其所為，係屬擴張應受判
    決事項之聲明，且基於后述與被告間關於退夥協議之同一事
    實，依上開規定，自應准許，合先敘明。
二、原告主張：訴外人衡萃餐飲管理顧問有限公司(下稱衡萃公
    司)以訴外人高士倫、賴冠霖、侯國基及被告為連帶保證人
    ，於民國110年2月28日與原告簽訂退夥協議書(下稱系爭協
    議書)，約定原告自簽立系爭協議書之日起，退出合夥事業
    即衡萃公司，衡萃公司同意退還原告投資合夥事業之投資款
    400,000元，分6期給付，自111年4月5日支付第1期款67,500
    元，同年5月5日支付第2期款66,500元，同年6月5日支付第3
    期款66,500元，同年7月5日支付第4期款66,500元，同年8月
    5日支付第5期款66,500元，同年9月5日支付第6期款66,500
    元，由衡萃公司按期逕行匯入原告指定帳戶，詎衡萃公司自
    第1期給付期限屆至即111年4月5日迨至言詞辯論期日即111
    年8月23日止，未支付已屆期之5期投資款333,500元(計算式
    ：67500＋66500×4＝333500)，未到期即同年9月5日之第6期款
    亦可預期衡萃公司亦不會給付，被告既為衡萃公司上開債務
    之連帶保證人，應負連帶清償責任，爰依系爭協議書及連帶
    保證法律關係，請求被告給付投資款400,000元，為此提起
    本件訴訟等語，並聲明：被告應給付原告400,000元，及自1
    11年8月24日起至清償日止，按週年利率5%計算之利息。
三、被告則以：確實有333,500元未給付，我們當初確實有共同
    簽署退夥協議書，本件有4個連帶保證人，被告願意給付依
    據比例分擔的部分，被告知道連帶保證，原告可以全部跟被
    告請求，如果原告同意依照比例分擔請求，被告可以連同高
    士倫部分，在兩日內給付給原告，因為投資失敗，沒辦法付
    錢，111年9月5日第6期款確定無法支付等語，資為抗辯，並
    聲明：駁回原告之訴。
四、原告主張衡萃公司以高士倫、賴冠霖、侯國基及被告為連帶
    保證人，於110年2月28日與原告簽訂系爭協議書，約定原告
    自簽立系爭協議書之日起，退出合夥事業即衡萃公司，衡萃
    公司同意退還原告投資合夥事業之投資款400,000元，分6期
    給付，自111年4月5日支付第1期款67,500元，同年5月5日支
    付第2期款66,500元，同年6月5日支付第3期款66,500元，同
    年7月5日支付第4期款66,500元，同年8月5日支付第5期款66
    ,500元，同年9月5日支付第6期款66,500元，由衡萃公司按
    期逕行匯入原告指定帳戶；衡萃公司迄未按期支付任何投資
    款予原告，有系爭協議書可稽(見支令卷第8-10頁)，復被告
    自陳確實有333,500元未給付，111年9月5日第6期款確定無
    法支付等語(見本院卷第55、56頁)，堪信為真實。
五、本院得心證之理由：
　㈠按數人負同一債務，明示對於債權人各負全部給付之責任者
    ，為連帶債務；連帶債務人之債權人，得對於債務人中之一
    人或數人，或其全體，同時或先後請求全部或一部之給付；
    連帶債務未全部履行前，全體債務人仍負連帶責任，民法第
    272條第1項、第273條定有明文。而所謂連帶保證債務，係
    指保證人與主債務人負同一債務，對於債權人各負全部給付
    之責任者而言（最高法院45年台上字第1426號判決要旨參照
    ）。
　㈡經查，衡萃公司迄未依約支付已屆期之第1期至第5期投資款3
    33,500元(計算式：67500＋66500×4＝333500)，已如前述，且
    為被告所不爭(見本院卷第55頁)，被告既為衡萃公司之連帶
    保證人，應負連帶清償責任，則原告請求被告支付已屆期之
    投資款333,500元，洵屬有據。至被告辯稱願意給付依據比
    例分擔的部分云云，然連帶債務人對於債權人各負全部給付
    之責任，且債權人得對連帶債務人中之一人或數人或其全體
    ，同時或先後請求全部或一部之給付，此觀民法第272條第1
    項、第273條規定自明，本件原告請求被告給付全部投資款
    ，核屬有據，被告上開辯詞，則屬無據。
　㈢次按請求將來給付之訴，以有預為請求之必要者為限，得請
    求之，民事訴訟法第246條定有明文。另按將來給付之訴，
    以債權已確定存在，僅請求權尚未到期，因到期有不履行之
    虞，為其要件（最高法院86年台上字第1385號判決要旨參照
    ）。次查，原告主張依系爭協議書第2條第6項約定，被告應
    於111年9月5日支付第6期款，而本件於111年8月23日言詞辯
    論終結，有言詞辯論筆錄可參(見本院卷第56頁)，是原告請
    求被告給付111年9月5日第6期投資款66,500元，尚未到期，
    屬對將來之給付為請求，惟衡萃公司既就系爭協議書已到期
    之第1期至第5期投資款部分，均未依約支付，自難以期待衡
    萃公司就未屆清償期之第6期款債務，於到期後有自動履行
    之可能，且被告對原告請求將來給付之部分，亦請求駁回其
    訴，益徵被告實無自為履行之可能。是原告主張就未到期之
    111年9月5日第6期款有預為請求之必要，應屬可採，故原告
    請求被告給付111年9月5日第6期款66,500元，亦洵屬有據。
　㈣末按遲延之債務，以支付金錢為標的者，債權人得請求依法
    定利率計算之遲延利息；應付利息之債務，其利率未經約定
    ，亦無法律可據者，週年利率為百分之五；給付有確定期限
    者，債務人自期限屆滿時起，負遲延責任；給付無確定期限
    者，債務人於債權人得請求給付時，經其催告而未為給付，
    自受催告時起，負遲延責任。其經債權人起訴而送達訴狀，
    或依督促程序送達支付命令，或為其他相類之行為者，與催
    告有同一之效力，民法第233條第1項前段、第203條、第229
    條第1項及第2項分別有明文規定。本件原告關於已屆期之投
    資款333,500元，請求給付自民事擴張訴之聲明暨準備(一)
    狀送達翌日即111年8月24日(見本院卷第43頁)起至清償日止
    ，未屆期之投資款66,500元自111年9月6日起至清償日止，
    均按週年利率5%計算之利息，核屬有據，應予准許，逾此部
    分之請求，則屬無據，應予駁回。
六、綜上所述，原告據以提起本訴，請求被告給付400,000元，
    及其中333,500元，自111年8月24日起至清償日止，及其中6
    6,500元，自111年9月6日起至清償日止，均按週年利率5%計
    算之利息，為有理由，應予准許，逾此範圍之請求，為無理
    由，應予駁回。
七、本件原告勝訴部分係就民事訴訟法第427條訴訟適用簡易程
    序所為被告敗訴之判決，依同法第389條第1項第3款規定，
    應依職權宣告假執行，並依同法第392條第2項規定，依職權
    宣告被告如預供擔保，得免為假執行。
八、本件事證已臻明確，兩造其餘攻擊防禦方法及證據，核與判
    決之結果不生影響，爰不一一論列，併此敘明。
九、訴訟費用負擔之依據：民事訴訟法第79條。本件訴訟費用額
    ，依後附計算書確定如主文第3項所示金額。
中　　華　　民　　國　　111 　年　　9 　　月　　8 　　日
  　　　　        臺北簡易庭  法  官  葉藍鸚
訴訟費用計算書
項　　    目               金　額（新臺幣）　　   備　註
第一審裁判費   　 　　     4,300元
合　　　　計　　　         4,300元
以上正本係照原本作成。
如不服本判決，應於判決送達後20日內向本庭提出上訴狀（須按
他造當事人之人數附繕本）。如委任律師提起上訴者，應一併繳
納上訴審裁判費。
中　　華　　民　　國　　111 　年　　9 　　月　　8 　　日
                              書記官  翁嘉偉